【裁判字號】    97,台上,168
【裁判日期】    970124
【裁判案由】    不當得利等
【裁判全文】
最高法院民事判決              九十七年度台上字第一六八號
上  訴  人  菲力工業股份有限公司
法定代理人  己 ○ ○
訴訟代理人  謝 諒 獲律師
被 上訴 人  井強企業股份有限公司（即井強企業有限公司）
兼  法  定
代  理  人  戊○○○
被 上訴 人  甲 ○ ○
            乙 ○ ○
            丙○○○
            丁 ○ ○
上列當事人間請求不當得利等事件，上訴人對於中華民國九十五
年十一月二十七日台灣高等法院再審判決（九十五年度再字第一
四號），提起上訴，本院判決如下：
    主  文
上訴駁回。
上訴訴訟費用由上訴人負擔。
    理  由
本件上訴人主張：本件請求主要者為伊及被上訴人井強企業股
份有限公司（下稱井強公司）及訴外人日本和光集團所訂之三方
契約，其請求權為十五年，絕不可能罹於時效。台灣高等法院
（下稱高本院）九十二年度上更(一)字第一八八號判決伊勝訴確定
部分，對於其餘部分訴訟其後最高法院之終局裁判構成「當事人
發現就同一訴訟標的在前已有確定判決或得使用該判決」、「當
事人發現未經斟酌之證物或得使用該證物者」及民事訴訟法第四
百九十六條第一項第十一款之再審事由，爰依同條項第十一、十
二、十三款規定，提起再審之訴。求為將最高法院九十四年度台
上字第二三三四號及高本院九十二年度上更(一)字第一八八號判決
及其他案號均廢棄，發回高本院或台灣板橋地方法院（上訴人另
以其他事由提起再審之訴而專屬本院管轄及不合法部分，另由原
審裁定移送本院及裁定駁回）。
原審以：按民事訴訟法第四百九十六條第一項第十一款所謂為判
決基礎之民事、刑事、行政訴訟判決及其他裁判或行政處分，依
其後之確定裁判或行政處分已變更者，得為再審之事由，必須原
確定判決係以該民事、刑事、行政訴訟判決或行政處分為基礎，
兩者始有必然之影響關係，若非以之為基礎者，不生再審事由。
故若當事人以客觀的合併方式起訴，法院同時為部分勝訴、敗訴
之判決者，乃法院本於同一訴訟程序，依調查證據、行言詞辯論
所得心證而判斷之結果，二者並無互為判決基礎之民事判決關係
，縱部分敗訴之一方，或因訴訟標的價額關係，或未上訴致先行
確定，其餘部分則經上訴由上訴審駁回上訴始告確定，亦然。查
高本院九十二年度上更(一)字第一八八號判決上訴人勝訴與敗訴部
分，係分別依證據認定事實，並無何一部分以另一部分為判決基
礎之情形，則上訴人依民事訴訟法第四百九十六條第一項第十一
款提起再審之訴，顯無理由。次按同條項第十二款規定當事人發
現就同一訴訟標的在前已有確定判決或和解、調解或得使用該判
決或和解、調解者，得為再審理由。惟所謂「在前已有確定判決
或和解、調解或得使用該判決或和解、調解」，須在本件判決前
已存在者，始足當之，若當事人以訴之合併方式提起之訴訟，法
院同時為裁判者，即不能謂何一部分為在前已存在之確定判決。
況本件原確定判決上訴人勝訴與敗訴部分，為各別不同之買賣法
律關係，其訴訟標的自不相同。是上訴人主張高本院九十二年度
上更(一)字第一八八號判決其勝訴確定部分，對於其餘部分訴訟其
後最高法院之終局裁判構成「當事人發現就同一訴訟標的在前已
有確定判決或得使用該判決」，依民事訴訟法第四百九十六條第
一項第十二款提起再審之訴，顯無理由。末按同條項第十三款所
謂當事人發現未經斟酌之證物，係指前訴訟程序事實審之言詞辯
論終結前已存在之證物，因當事人不知有此，致未經斟酌，現始
知之者而言。若在前訴訟程序事實審言詞辯論終結前，尚未存在
之證物，本無所謂發現，自不得以之為再審理由。是上訴人主張
高本院九十二年度上更(一)字第一八八號判決其勝訴先確定部分，
為其餘同時判決其敗訴部分之新證物，並提起再審之訴，顯無理
由。綜上所述，上訴人依民事訴訟法第四百九十六條第一項第十
一、十二、十三款規定提起再審訴訟，顯無理由。並敘明高本院
九十二年度上更(一)第一八八號確定判決，就上訴人主張其與井強
公司及日本和光集團所訂之三方契約部分，業已加以斟酌，上訴
人依該三方契約提起再審之訴，亦顯無理由，乃不經言詞辯論，
逕以判決駁回上訴人之請求，經核於法洵無違誤。上訴論旨，猶
執陳詞，指摘原判決不當，求予廢棄，非有理由。
據上論結，本件上訴為無理由。依民事訴訟法第四百八十一條、
第四百四十九條第一項、第七十八條，判決如主文。
中    華    民    國  九十七  年    一    月  二十四  日
                      最高法院民事第五庭
                          審判長法官  劉  延  村
                                法官  黃  秀  得
                                法官  李  寶  堂
                                法官  童  有  德
                                法官  陳  碧  玉
      本件正本證明與原本無異
                                      書  記  官
中    華    民    國  九十七  年    二    月    四    日
                                                 H


司法院資訊處製作；財團法人民間司法改革基金會備份。
